【裁判字號】    99,訴,1674
【裁判日期】    990618
【裁判案由】    毒品危害防制條例
【裁判全文】
臺灣板橋地方法院刑事判決              99年度訴字第1674號
公  訴  人  臺灣板橋地方法院檢察署檢察官
被      告  甲○○
上列被告因違反毒品危害防制條例案件，經檢察官提起公訴（99
年度毒偵字第3115號），被告於準備程序進行中為有罪陳述，經
告知簡式審判程序之旨，並聽取當事人之意見後，經本院合議庭
裁定由受命法官獨任進行簡式審判程序，判決如下：
    主  文
甲○○施用第一級毒品，累犯，處有期徒刑捌月。
    事  實
一、甲○○前因犯以下施用毒品罪，除經執行(一)、(二)所示之觀察
    勒戒及強制戒治外，下列(三)、(四)所示之罪之有期徒刑，均已
    判決確定，且執行完畢（於本案構成累犯之前科）：
  (一)前因於民國88年間因查獲施用第一級毒品，經本院於88年3
    月8 日以88年毒聲字第1651號刑事裁定送勒戒所施以觀察勒
    戒，於同日入所執行後，因認無繼續施用之傾向，於同年月
    25日出所，並由臺灣板橋地方法院檢察署檢察官以該署88年
    度偵字第5531、6088號檢察官不起處分書為不起訴之處分確
    定（初犯）。
  (二)復因於91年1 月間至同年2 月4 日連續犯施用第一、二級毒
    品罪，經本院以91年度毒聲字第462 號刑事裁定送勒戒處所
    施以觀察勒戒，因認有繼續施用毒品之傾向，再經本院以91
    年度毒聲字第748 號裁定令入戒治處所施以強制戒治，於同
    年3 月22日入所執行後，再經本院以92年度毒聲字第42號裁
    定停止戒治，所餘期間付保護管束，於92年2 月21日出所，
    於同年3 月4 日保護管束期滿，因停止戒治裁定未經撤銷視
    為執行完畢；而其上開施用毒品犯行，另由本院以91年訴字
    第1063號刑事判決分別判處有期徒刑八月、五月，並定其應
    執行刑為有期徒刑一年，於91年8 月30日確定，再於92年5
    月27日入監，於93年5 月14日縮刑期滿執行完畢（二、三犯
    ，初犯經觀察勒戒後，五年內再犯）。
  (三)又因於94年1 月中旬至同年5 月7 日間，因連續犯施用第一
    級毒品罪，經本院以94年訴字第1179號刑事判決判處有期徒
    刑一年三月，於94年12月23日確定（四犯，初犯經觀察勒戒
    後，五年內已經再犯，於該五年後再犯）。
  (四)再因於94年8 月9 日至同年10月9 日間連續犯攜帶凶器竊盜
    罪，經臺灣嘉義地方法院以該院95年度易字第217 號刑事判
    決判處有期徒刑二年，於95年7 月3 日確定。
  (五)上開(三)、(四)所示之罪，自94年12月23日起算刑期，再經臺灣
    嘉義地方法院以該院96年度聲減字第423 號刑事裁定減刑並
    定其應執行刑為有期徒刑二年五月，於97年2 月27日因縮短
    刑期假釋出監，假釋期間付保護管束，於97年3 月8 日保護
    管束期滿，因假釋未經撤銷，而視為執行完畢（於本案構成
    累犯之前科）。
  (六)詎其於執行完畢後，即因於97年4 月9 日為警採尿時起回溯
    96小時內之某時許，犯施用第一級毒品罪，經本院於以98年
    度訴緝字第1 號刑事判決判處有期徒刑八月，於98年3 月12
    日確定（五犯，初犯經觀察勒戒後，五年內已經再犯，於該
    五年後再犯）。
  (七)又再於97年12月27日為警採尿時起回溯120 小時內之某時許
    ，犯施用第二級毒品罪，經本院以98年度簡字第1484號刑事
    判決判處有期徒刑四月，如易科罰金，以新臺幣一千元折算
    一日，於98年4 月6 日確定（六犯，初犯經觀察勒戒後，五
    年內已經再犯，於該五年後再犯）。
  (八)上開(六)、(七)所示之罪，於99年2 月10日入監執行後，再經本
    院以99年度聲字第1060號刑事裁定定其應執行刑為有期徒刑
    十月，現在執行中（不構成本罪累犯之前科）。
二、甲○○因上開施用毒品犯行，經觀察勒戒、強制戒治，並經
    偵審程序且曾入監執行，已明知海洛因係經毒品危害防制條
    例列為第一毒品，不得持以施用，惟仍不能戒除施用毒品之
    惡習，竟又基於施用第一級毒品海洛因之犯意，於99年2 月
    8 日上午某時許，在其位於臺北縣蘆洲市○○路336 巷27弄
    6 號2 樓租屋處，施用第一級毒品海洛因一次（七犯，初犯
    經觀察勒戒後，五年內已經再犯，於該五年後再犯）。嗣於
    99年2 月10日上午9 時45分許，在臺北縣蘆洲市○○○路，
    因其執行通緝案件而為警緝獲，其於緝獲後同日經警所採集
    尿液送驗結果，呈嗎啡陽性反應，始查知上情。
三、案經臺北縣政府警察局蘆洲分局報告臺灣板橋地方法院檢察
    署檢察官偵查起訴。
    理  由
一、本案被告甲○○所犯係死刑、無期徒刑或最輕本刑為三年以
    上有期徒刑以外之罪，於本院準備程序進行中，被告先就被
    訴事實為有罪之陳述，經本院告知簡式審判程序之旨，並聽
    取公訴人、被告之意見後，由本院合議庭依刑事訴訟法第27
    3 條之1第1項規定，裁定由受命法官獨任進行簡式審判程序
    。
二、被告甲○○就其於事實欄二所示時間，施用第一級毒品海洛
    因之事實，經被告於偵查及本院審理中均坦承不諱，且被告
    於上開時間經警採集之尿液，經送台灣檢驗科技股份有限公
    司以酵素免疫分析法為初步檢驗，並以氣相層析質譜儀法為
    確認檢驗後，呈嗎啡類陽性反應，有臺北縣政府警察局蘆洲
    分局偵辦毒品案件尿液代號對照表、臺灣檢驗科技股份有限
    公司濫用藥物檢驗報告（編號：UL/2010/20538 ）等各一份
    在卷可查。查以，酵素免疫分析法屬免疫學分析原理，當其
    他藥物化學結構相近才可能引起偽陽性；氣相層析質譜儀法
    則係目前確認藥物篩檢結果時最常採用之確認方法，在良好
    的操作條件下，以氣相層析質譜儀作藥物及其代謝物之定性
    及定量分析，幾乎不會有偽陽性反應產生，行政院衛生署管
    制藥品管理局92年6月20日管檢字第0920004713號函函述甚
    明，是本件上開檢驗報告結果，應屬精確而堪採信。次查，
    海洛因係嗎啡經化學合成之半人工合成品，其藥（毒）性高
    於嗎啡，經吸食或注射進入人體，藉由人體代謝系統之新陳
    代謝，分解成藥（毒）性較低之嗎啡、以及含有少量6-乙醯
    可待因、可待因等雜質，而由尿液排出人體，故可於尿液中
    檢驗出嗎啡、可待因等成分等情，此有憲兵司令部79年6月1
    日（79）鑑驗字第0273號函、80年6月17日（80）鑑驗字第
    2815號函、法務部調查局80年3月28日（80）發技1字第1898
    號函、行政院衛生署管制藥品管理局以91年12月27日管檢字
    第121513號函可參。又服用海洛因後，尿液可檢出嗎啡最長
    時間，與服用劑量、服用頻率、服用方式、飲用水量多寡、
    個人體質及代謝情況等因素有關，依個案而異。復再依文獻
    Clarke's Isolation and Identification of Drugs第二版
    記述，海洛因服用後於24小時內，經由尿液排出之量可能達
    施用劑量之百分之八十，另Michael L.Smith 等人針對不同
    受試者，以注射方式給予一次劑量3 mg至12mg海洛因進行試
    驗，結果顯示注射劑量增加，可檢出嗎啡陽性反應（濃度遠
    高於或等於300ng/mL）之時間亦有延長之趨勢，而不同受試
    者可檢出嗎啡陽性反應之時間各異，平均為一至二天，惟部
    分注射12mg海洛因者，至71小時仍可檢出微量嗎啡成分，故
    服用高劑量海洛因，其尿液在72小時至96小時內，仍有檢出
    嗎啡成分之可能性等情可據（參見行政院衛生署管制藥品管
    理局94年6月出版「濫用藥物檢驗相關解釋彙編」第151、15
    2 頁）。依上開事證，被告確有於上開經警採尿往前回溯一
    至四天某時，施用第一級毒品海洛因之犯行，應堪認定。
三、按毒品危害防制條例於92年7 月9 日修正公布，自93年1 月
    9 日施行，其中第20條、第23條將施用毒品之刑事處遇程序
    ，區分為「初犯」及「五年內再犯」、「五年後再犯」。依
    其立法理由之說明：「初犯」，經觀察、勒戒或強制戒治後
    ，應為不起訴處分或不付審理之裁定；經觀察、勒戒或強制
    戒治執行完畢釋放後，「五年內再犯」者，因其再犯率甚高
    ，原實施之觀察、勒戒及強制戒治既已無法收其實效，爰依
    法追訴或裁定交付審理。至於經觀察、勒戒或強制戒治執行
    完畢釋放後，「五年後再犯」者，前所實施之觀察、勒戒或
    強制戒治已足以遮斷其施用毒品之毒癮，為期自新及協助其
    斷除毒癮，仍適用「初犯」規定，先經觀察、勒戒或強制戒
    治之程序。從而依修正後之規定，僅限於「初犯」及「五年
    後再犯」二種情形，始應先經觀察、勒戒或強制戒治程序。
    倘被告於五年內已再犯，經依法追訴處罰，縱其第三次（或
    第三次以上）再度施用毒品之時間，在初犯經觀察、勒戒或
    強制戒治執行完畢釋放五年以後，已不合於「五年後再犯」
    之規定，且因已於「五年內再犯」，顯見其再犯率甚高，原
    實施觀察、勒戒或強制戒治，已無法收其實效，即應依該條
    例第10條處罰（最高法院95年度第7 次、97年度第5 次刑事
    庭會議決議要旨參照）。查以，被告前經事實欄一、(一)所示
    之觀察勒戒執行完畢後（初犯），隨即於該觀察勒戒執行完
    畢後之五年內，再犯事實欄一、(二)所示之施用毒品犯行等情
    ，有各該裁定、判決及臺灣高等法院被告前案紀錄表各一份
    在卷可稽，被告於初犯經觀察勒戒執行完畢釋放五年內即為
    二犯，依上開說明，該二犯至本案七犯，皆非現行毒品危害
    防制條例第23條第2 項規定之「五年後再犯」之類型，應依
    法訴追處罰。綜上所述，本案事證明確，被告犯行洵堪認定
    ，應予依法論科。
四、按海洛因係屬毒品危害防制條例第2 條第2 項第1 款規定之
    第一級毒品，被告於上開時地，先後施用海洛因之行為，核
    其所為，係犯毒品危害防制條例第10條第1 項之施用第一級
    毒品罪。又被告為施用上開毒品而持有各該毒品之低度行為
    ，均應為施用之高度行為所吸收，不另論罪。爰審酌被告前
    已因施用毒品犯行，經執行觀察勒戒及強制戒治並經入監執
    行，本應知所惕勵，竟仍再為本案施用毒品之犯行，顯見其
    意志不堅，缺乏戒毒意志，除戕害自己身心健康外，並易導
    致社會危險，檢察官雖請求量處有期徒刑一年四月至一年六
    月，惟斟酌其智識程度、犯罪動機、目的、犯後態度及前次
    施用毒品案件所處刑度等一切情狀，爰量處如主文所示之刑
    ，以示懲儆。
據上論斷，應依刑事訴訟法第273 條之1 第1 項、第299 條第1
項前段、毒品危害防制條例第10條第1 項，刑法第11條、第47條
第1 項，判決如主文。
本案經檢察官陳怡親到庭執行職務。
中    華    民    國    99    年    6     月    18    日
                  刑事第一庭  法  官  陳世旻
上列正本證明與原本無異。
如不服本判決，應於判決送達後10日內敘明上訴理由，向本院提
出上訴狀 (應附繕本) ，上訴於臺灣高等法院。其未敘述上訴理
由者，應於上訴期間屆滿後20日內向本院補提理由書「切勿逕送
上級法院」。
                              書記官  楊雅芳
中    華    民    國    99    年    6     月    28    日
附錄：本案論罪科刑法條
毒品危害防制條例 (民國97年04月30日修正)
第10條
施用第一級毒品者，處六月以上五年以下有期徒刑。
施用第二級毒品者，處三年以下有期徒刑。

司法院資訊處製作；財團法人民間司法改革基金會備份。
